最  高  行  政  法  院  裁  定
111年度上字第79號
上  訴  人  洪貴池                                 
訴訟代理人  趙禹賢  律師
被 上訴 人  國防部                                 
代  表  人  邱國正              
上列當事人間有關眷舍事務事件，上訴人對於中華民國110年11
月30日臺北高等行政法院109年度再字第80號判決，提起上訴，
本院裁定如下：
　　主  文
上訴駁回。
上訴審訴訟費用由上訴人負擔。
　　理  由
一、按對於高等行政法院判決之上訴，非以其違背法令為理由，
    不得為之，行政訴訟法第242條定有明文。依同法第243條第
    1項規定，判決不適用法規或適用不當者，為違背法令；而
    判決有同法條第2項所列各款情形之一者，為當然違背法令
    。是當事人對於高等行政法院判決上訴，如依行政訴訟法第
    243條第1項規定，以高等行政法院判決有不適用法規或適用
    不當為理由時，其上訴狀或理由書應有具體之指摘，並揭示
    該法規之條項或其內容；若係成文法以外之法則，應揭示該
    法則之旨趣；倘為司法院大法官解釋，則應揭示該解釋之字
    號或其內容。如以行政訴訟法第243條第2項所列各款情形為
    理由時，其上訴狀或理由書，應揭示合於該條項各款之事實
    。上訴狀或理由書如未依此項方法表明，或其所表明者與上
    開法條規定不合時，即難認為已對高等行政法院判決之違背
    法令有具體之指摘，其上訴自難認為合法。
二、爭訟概要：
　㈠上訴人於民國81年9月23日經核准配住高雄市岡山區樂群村（
    下稱樂群村）13號眷舍（下稱系爭眷舍），領有81年10月23
    日空軍眷舍居住憑證。因上訴人在系爭眷舍內私設建物，經
    通知改善達3次，均未配合改正，為經管之國防部空軍總司
    令部（95年2月17日改制為國防部空軍司令部，下稱空軍司
    令部）依當時國軍軍眷業務處理作業要點（下稱軍眷業務要
    點）第10點第1項第3款規定，以94年2月22日突眷字第09400
    00825號令（下稱94年2月22日令）撤銷上訴人之眷舍居住權
    ，並由空軍軍官官校（下稱空軍官校）以94年3月8日効法字
    第0940001740號函（下稱94年3月8日函）通知上訴人。嗣於
    96年間，樂群村之原眷戶依規定同意改建。
　㈡上訴人曾以存證信函表示不服由空軍官校94年3月8日函通知
    其空軍司令部94年2月22日令，惟未獲處理，乃以空軍司令
    部及空軍官校為被告，向高雄高等行政法院（下稱高高行）
    訴請確認撤銷眷舍居住權之處分無效。經高高行認空軍官校
    非適格被告，而以判決駁回；至空軍司令部部分，則認管轄
    法院有誤，爰以裁定移送臺北高等行政法院（下稱原審）。
    原審認雙方當事人間並非公法上爭議事件，以105年度訴字
    第1287號裁定（下稱原審另案裁定）移送臺灣橋頭地方法院
    （下稱橋頭地院），嗣經橋頭地院就上訴人與空軍司令部間
    確認系爭眷舍使用借貸關係存在之訴部分，以106年度訴字
    第568號裁定駁回，並經臺灣高等法院高雄分院107年度抗字
    第120號裁定駁回抗告確定（下合稱另案民事裁定）。
　㈢上訴人認空軍司令部94年2月22日令，僅撤銷眷舍居住權，未
    註銷眷舍居住憑證及原眷戶權益，其應享有原眷戶權益，為
    此提起行政訴訟，聲明：⒈被上訴人應依上訴人106年2月20
    日之申請，作成准許上訴人配售依國軍老舊眷村改建條例（
    下稱眷改條例）興建住宅1戶（即高雄市岡山勵志新城30坪
    型住宅）之處分；⒉被上訴人應依眷改條例施行細則第14條
    規定，給付上訴人於系爭眷舍自行增建房屋超坪補償金，並
    自98年8月1日起至清償日止按年息5%計算之利息；⒊被上訴
    人應自98年8月1日起至交屋日止，按月給付上訴人新臺幣1
    萬元之房租補償費。嗣經原審 106年度訴字第300號判決（
    下稱前判決）駁回，並經本院109年度判字第424號判決（下
    稱前確定判決）駁回上訴確定。上訴人猶表不服，以本院前
    確定判決有行政訴訟法第273條第1項第12款、第13款及第14
    款所定再審事由，向本院提起再審之訴，經本院以109年度
    裁字第1997號裁定移送原審，嗣經原審109年度再字第80號
    判決（下稱原判決）駁回後，提起上訴。
三、上訴人對原判決提起上訴，雖以該判決違背法令為由，主張
    略以：㈠空軍司令部94年2月22日令僅撤銷眷舍居住權，未註
    銷上訴人之眷舍居住憑證，是眷舍居住憑證之公法關係仍應
    受維持，且上訴人並未觸犯眷改條例之任一條文，何來眷舍
    居住憑證同遭註銷之說？可證被上訴人於原審之前程序所為
    陳述與實情未符，更欠缺法律依據，前判決、前確定判決及
    原判決均未察，參照本院103年度裁字第1000號裁定及原審1
    05年度訴字第1892號裁定意旨，前判決、前確定判決及原判
    決對上訴人作出「眷舍之使用借貸關係既已終止，即無取得
    原眷戶資格」而認定一併喪失原眷戶資格，欠缺任何法律依
    據，適用法規顯有錯誤。㈡依本院103年度裁字第1000號裁定
    意旨，可證縱撤銷眷舍居住權，亦不當然即一併撤銷原眷戶
    權益，兩者應屬二事。該裁定在本件上訴程序前即已存在，
    上訴人並於前訴訟程序中提出，可證前判決及前確定判決之
    推論即有疏漏，且足以影響判決結果，即有行政訴訟法第27
    3條第1項第13款之再審事由。㈢上訴人已說明原審另案裁定
    與另案民事裁定，就「撤銷眷舍居住權之公私法事件性質」
    之見解互有矛盾，此為影響前判決及前確定判決之前提基礎
    ，原判決應予審究，另撤銷上訴人眷舍居住權之空軍司令部
    94年2月22日令是否無效，迄未經裁判確認，且空軍司令部9
    4年2月22日令未有行政程序法第96條第1項第6款之教示，已
    屬違法，而上訴人於收受後，曾以存證信函向空軍官校為不
    服表示，符合訴願法第61條規定，惟未獲處理，致上訴人喪
    失提起行政訴訟之權利等語。
四、惟查，原判決已敘明：㈠本院103年度裁字第1000號裁定之兩
    造當事人為馬天賜及空軍司令部，訴訟標的為空軍司令部撤
    銷馬天賜眷舍居住權之101年2月14日國空政眷字第10100006
    32號書函，與本件當事人或訴訟標的均非同一，上訴人主張
    前確定判決有行政訴訟法第273條第1項第12款再審事由，顯
    無理由。㈡軍眷業務要點、本院庭長法官聯席會議決議、原
    審另案裁定及眷改條例等，均非可據以證明事實之存否或真
    偽之「證物」，顯非合於行政訴訟法第273條第1項第13款及
    第14款之再審事由等語甚詳。經核上訴意旨，無非重申不服
    空軍司令部94年2月22日令、前判決、前確定判決、原審另
    案裁定與另案民事裁定之理由，並執其一己主觀之見解，泛
    言原判決違誤，然就原判決以其對前確定判決提起再審之訴
    ，並無行政訴訟法第273條第1項第12款、第13款及第14款所
    定再審事由，究有如何不適用法規、適用法規不當或行政訴
    訟法第243條第2項所列各款之情形，則未具體說明及揭示該
    法規之條項或其內容，難認對原判決之如何違背法令已有具
    體之指摘。依首開規定及說明，應認其上訴為不合法。　
五、據上論結，本件上訴為不合法。依行政訴訟法第249條第1項
    前段、第104條、民事訴訟法第95條、第78條，裁定如主文
    。
中　　華　　民　　國　　111 　年　 　8 　　月　　17　 日
                    最高行政法院第三庭
                        審判長法官  胡　方　新　
                              法官　李  玉  卿
                              法官　蕭　惠　芳
                              法官　林　惠　瑜
                              法官　曹　瑞　卿

以  上  正  本  證  明  與  原  本  無  異
中　　華　　民　　國　　111 　年　　 8 　　月　　17 　日
　　　　　　　　　　　　　　　書記官　莊　子　誼